【裁判字號】    98,訴,4517
【裁判日期】    981231
【裁判案由】    家暴妨害自由等
【裁判全文】
臺灣板橋地方法院刑事判決              98年度訴字第4517號
公  訴  人  臺灣板橋地方法院檢察署檢察官
被      告  甲○○
上列被告因家暴妨害自由等案件，經檢察官提起公訴（98年度偵
字第32077 號），被告於準備程序中對被訴之事實為有罪陳述，
本院合議庭裁定由受命法官獨任行簡式審判程序，並判決如下：
    主    文
甲○○犯傷害罪，處拘役拾日，如易科罰金，以新臺幣壹仟元
折算壹日；又犯私行拘禁罪，處拘役陸拾日，如易科罰金，以新
臺幣壹仟元折算壹日，扣案鍊條貳條、鎖頭貳個沒收；又犯恐嚇
危害安全罪，處拘役貳拾日，如易科罰金，以新臺幣壹仟元折算
壹日，扣案柴刀壹把沒收；應執行拘役壹佰日，如易科罰金，以
新臺幣壹仟元折算壹日，緩刑貳年，緩刑期間付保護管束，前揭
扣案鍊條貳條、鎖頭貳個、柴刀壹把沒收。
    事    實
一、甲○○與乙○○為配偶而具有家庭暴力防治法第3 條第1 款
    所定之家庭成員關係，然甲○○竟遽為下列犯行：
(一)、於民國98年11月20日3 時許，見乙○○甫由所任職址設臺北
    縣新莊市○○街某處之「久華印刷公司」下班而走出前開公
    司，甲○○因故與乙○○發生口角，竟基於傷害之犯意，徒
    手毆打乙○○，使之受有右眼眼角流血之傷害。
(二)、甲○○旋與乙○○返回臺北縣五股鄉○○路35巷35號4 樓住
    處，然甲○○竟另基於妨害自由之犯意，以其所有之鐵鍊2
    條將乙○○雙腳拴住後，將鐵鍊另端串聯於房間牆角所設之
    環扣上，再以其所有之鎖頭2 個鎖住鐵鍊之方式，將乙○○
    私行拘禁於上址住處房間內。
(三)、甲○○復另又基於恐嚇犯意，持其所有之柴刀1 把，對乙○
    ○恫嚇稱：是日天亮後若不隨之同往派出所說明清楚其等間
    金錢糾紛之事，就剁下乙○○1 隻腳等語，以此加害乙○○
    生命、身體安全之事，恐嚇乙○○，使之心生畏懼，足生危
    害於其安全；嗣因乙○○於前開過程中驚嚇哭喊，引起甲○
    ○上址鄰居注意報警處理，經警於同日凌晨4 時30分許，趕
    抵甲○○上址住處，並當場扣得甲○○所有，供其前開妨害
    自由、恐嚇犯行所用之鍊條2 條、鎖頭2 個、柴刀1 把。
二、案經乙○○訴由臺北縣政府警察局蘆洲分局移送臺灣板橋地
    方法院檢察署檢察官偵查後起訴。
    理    由
一、認定犯罪事實所憑之證據及理由：
    訊據被告對前開犯罪事實於本院審理中坦認在卷，並經證人
    即告訴人乙○○於警詢證述綦詳；此外，復有案發現場相片
    6 幀、乙○○傷勢相片3 幀、現場處理警員所提出之職務報
    告1 紙等在卷可稽，且有被告所有，供其本件妨害自由、恐
    嚇犯行所用之鍊條2 條、鎖頭2 個、柴刀1 把等扣案為憑，
    俱徵被告前開自白核與事實相符，可以採信；從而，本件事
    證明確，被告犯行堪以認定。
二、應適用之法律、科刑審酌事由、沒收物之處理：
(一)、按家庭暴力防治法所稱家庭暴力，係指家庭成員間實施身體
    或精神上不法侵害之行為；所稱家庭暴力罪，係指家庭成員
    間故意實施家庭暴力行為而成立其他法律所規定之犯罪，家
    庭暴力防治法第2 條第1 款、第2 款分別定有明文；查被告
    為告訴人之配偶乙節，有被告身分證影本、本院職權查詢之
    個人基本資料查詢結果等附卷可憑，是被告與告訴人間，具
    有家庭暴力防治法第3 條第1 款所稱家庭成員關係，核被告
    如事實欄一(一)所為，係犯刑法第277 條第1 項之傷害罪；其
    如事實欄一(二)所為，係犯同法第302 條第1 項之私行拘禁罪
    ；其如事實欄一(三)所為，係犯同法第305 條之恐嚇危害安全
    罪；又被告上開行為均屬於對家庭成員間實施身體或精神上
    不法侵害之行為，自各該當於家庭暴力防治法所稱之家庭暴
    力罪，惟因家庭暴力防治法對於家庭暴力罪並無科處刑罰之
    規定，是以被告上開犯行逕依刑法傷害罪、剝奪他人行動自
    由罪、恐嚇危害安全罪予以論罪科刑即可；又被告前開所犯
    各罪間，犯意個別、行為互殊，應予分論併罰。
(二)、茲審酌被告犯罪動機、目的、手段、所生危害，犯後坦承犯
    行尚有悔意等一切情狀，就其前開所犯各罪，分別量處如主
    文所示之刑，並均諭知如易科罰金之折算標準，復定其應執
    行之刑暨諭知如易科罰金之折算標準，以資懲儆；末查，被
    告前未曾受有期徒刑以上刑之宣告，有臺灣高等法院被告前
    案紀錄表在卷可稽，審諸被告此次家庭暴力罪犯行，對於告
    訴人造成身體、精神等傷害非微，被告所為固屬不該，然考
    量被告犯後坦認犯行知所悔悟，與告訴人間且具有配偶關係
    之情誼，而被告復已甚高齡，其因一時失慮，偶罹刑典，本
    院認被告經此偵審程序之教訓後，應知所警愓，信無再犯之
    虞，因認前開對之所宣告之刑，以暫不執行為適當，茲併依
    刑法第74條第1 項第1 款規定，諭知緩刑2 年，用啟自新；
    又按犯家庭暴力罪或違反保護令罪而受緩刑之宣告者，在緩
    刑期內應付保護管束，家庭暴力防治法第38條第1 項定有明
    文，茲被告與告訴人為配偶關係，屬家庭暴力防治法之成員
    ，已如前述，是被告本件前開犯行，屬於家庭暴力罪，而受
    緩刑之宣告，依前開規定，應於緩刑期間付保護管束。
(三)、扣案之鍊條2 條、鎖頭2 個、柴刀1 把係被告所有，供其本
    件妨害自由、恐嚇犯行所用之物，爰併依刑法第38條第1 項
    第2 款規定，宣告沒收。
據上論斷，應依刑事訴訟法第273 條之1 第1 項、第299 條第1
項前段，刑法第277 條第1 項、第302 條第1 項、第305 條、第
51條第5 款、第41條第1 項、第38條第1 項第2 款、第74條第1
項第1 款，刑法施行法第1 條之1 第1 項、第2 項前段，家庭暴
力防治法第38條第1 項，判決如主文。
本案經檢察官高智美到庭執行職務。
中    華    民    國    98    年    12    月    31    日
                  刑事第十九庭法  官  陳明偉
以上正本證明與原本無異
如不服本判決應於送達後10日內向本院提出上訴狀
                              書記官  陳玉心
中    華    民    國    98    年    12    月    31    日
附錄本案論罪科刑法條全文：
中華民國刑法第277 條
（普通傷害罪）
傷害人之身體或健康者，處3 年以下有期徒刑、拘役或1 千元以
下罰金。
犯前項之罪因而致人於死者，處無期徒刑或7 年以上有期徒刑；
致重傷者，處3 年以上10年以下有期徒刑。
中華民國刑法第302 條
（剝奪他人行動自由罪）
私行拘禁或以其他非法方法，剝奪人之行動自由者，處5 年以下
有期徒刑、拘役或3 百元以下罰金。
因而致人於死者，處無期徒刑或7 年以上有期徒刑，致重傷者，
處3 年以上10年以下有期徒刑。
第1 項之未遂犯罰之。
中華民國刑法第305 條
（恐嚇危害安全罪）
以加害生命、身體、自由、名譽、財產之事，恐嚇他人致生危害
於安全者，處2 年以下有期徒刑、拘役或3 百元以下罰金。


司法院資訊處製作；財團法人民間司法改革基金會備份。
